臺灣橋頭地方法院民事裁定
108年度消債清字第77號
聲請人即債  張子畇即張慧娟
務人                
0000000000000000

上列當事人因消費者債務清理事件聲請清算，本院裁定如下：
    主  文
聲請人張子畇即張慧娟自民國一百零九年二月二十七日下午四時
起開始清算程序。
命司法事務官進行本件清算程序。
    理  由
一、聲請意旨略以：聲請人即債務人張子畇即張慧娟前向金融機
    構辦理消費借貸、信用卡契約等，致積欠無擔保債務計新臺
    幣（下同）4,438,721元，因無法清償債務，於民國97年10
    月間曾依消費者債務清理條例，而向最大債權銀行中國信託
    商業銀行股份有限公司（下稱中國信託銀行）申請前置協商
    ，而與各債權銀行達成分期還款協議，同意自97年12月起分
    2階段，第一階段於每月10日繳款5,000元，惟協商成立至99
    年7月，因聲請人當時收入無法負擔個人必要生活支出而毀
    諾，聲請人無法按上開協商方案清償，實乃不可歸責於聲請
    人之事由所致，嗣於民國107年11月間向高雄市岡山區調解
    委員會申請調解，惟因聲請人與債權人間意見不一致，而於
    同年11月15日調解不成立；因聲請人有不能清償債務或有不
    能清償之虞，復未經法院裁定開始更生程序或宣告破產，爰
    依法聲請准予裁定清算等語。
二、按「債務人不能清償債務或有不能清償之虞者，得依本條例
    所定更生或清算程序，清理其債務。」、「債務人對於金融
    機構負債務者，在聲請更生或清算前，應向最大債權金融機
    構請求協商債務清償方案，或向其住、居所地之法院或鄉、
    鎮、市、區調解委員會聲請債務清理之調解；且協商或調解
    成立者，債務人不得聲請更生或清算。但因不可歸責於己之
    事由，致履行有困難者，不在此限。」消費者債務清理條例
    第 3條、第151 條第7 項分別定有明文。所謂「不可歸責於
    己之事由」，原則上係指客觀上聲請人有收支狀況之變動，
    諸如物價上漲、家屬患病等導致支出增加，或因意外、病痛
    無法工作、僱用之公司倒閉或裁員、減薪等以致收入減少等
    情；又縱使財產及收支狀況無甚變動，但因協商時居於劣勢
    ，未能實質協議，僅為爭取利息減少及分期清償之些許優惠
    ，勉予允諾，惟其財產及收入客觀上存有難以如期履行之情
    形，亦應認該當。債務人雖因不可歸責之原因致不能履行協
    商條件，仍應符合「不能清償或有不能清償之虞」法定要件
    ，亦即應綜合債務人之財產、信用、收支與其所負全部債務
    等狀況，評估其是否仍有償債能力，或即使仍得勉力清償，
    但是否因年紀已長、身罹疾患、工作條件不佳或其他相類似
    之因素，可預期足以影響日後基本生活之維持，而有不能清
    償之虞等情，為其判斷之準據。
三、經查：
  ㈠聲請人前向各金融機構辦理消費貸款、信用卡契約等致現至
    少積欠無擔保債務4,438,721元（含資產管理公司債務125,0
    00元），前即已因無法清償債務，依消費者債務清理條例向
    最大債權金融機構中國信託銀行申請前置協商，而與各債權
    銀行達成最終分期還款協議，同意自97年12月起分2階段，
    第一階段每月10日繳款5,000元，惟於99年7月間毀諾，復於
    107年11月間，向高雄市岡山區調解委員會申請調解，但因
    聲請人與債權人意見不一致而於107年11月15日調解不成立
    等情，有債權人清冊、財團法人金融聯合徵信中心前置協商
    專用債權人清冊、信用報告、中國信託銀行陳報狀、台新國
    際商業銀行股份有限公司108年9月19日台新總個資字第1080
    019635號函等件在卷可稽（見本院卷第9至14頁、第47至54
    頁、第66至67頁、第74至75頁、第85至144頁），堪認上情
    屬實。經核聲請人於99年7月毀諾時之勞工保險投保薪資為1
    8,300元，有勞工保險被保險人投保資料表可稽（見本院卷
    第35頁），另聲請人當時個人必要生活費，依消債條例第64
    條之2第1項規定計算，衛福部社會司所公告高雄市99年度最
    低生活費標準11,309元之1.2倍為13,571元，是以聲請人當
    時勞工保險投保薪資18,300元，扣除個人必要生活費13,571
    元後僅餘4,729元，無法負擔每月5,000元之還款金額，難以
    期待聲請人依約履行，應屬不可歸責於聲請人之事由致不能
    履約，並無違常。是聲請人所稱確有不可歸責於己之事由，
    致不能履行原協商條件，揆諸前開論述，自應屬不可歸責於
    己之事由，是聲請人主張其於與債權銀行達成前開協商結論
    後，已因不可歸責於己之事由致履行顯有重大困難，尚屬可
    信。
  ㈡聲請人現為美容師，至他人家中美容，屬按件計酬工作，自
    陳每月收入18,000元，且現勞工保險投保於職業工會，107
    年度未有申報所得，名下尚有台灣人壽保險解約金65,188元
    、元大人壽保單價值準備金51,735元、富邦人壽保險解約金
    63,677元等情，有財產及收入狀況說明書、綜合所得稅各類
    所得資料清單暨國稅局財產歸屬資料清單、勞工保險投保資
    料表、收入切結書、薪資說明、台灣人壽保險股份有限公司
    108年9月24日台壽字第1080004789號函、元大人壽保險股份
    有限公司108年10月24日元壽字第1080002895號函、富邦人
    壽保險股份有限公司陳報狀等件附卷可證（見本院卷第5至7
    頁、第20頁、第32至35頁、第68至69頁、第80至81頁、第84
    頁）。則查無聲請人有其他收入來源，佐以聲請人已提供收
    入切結書，107年度未有申報所得，現勞保投保於職業工會
    ，則以聲請人自陳每月收入18,000元作為核算其償債能力之
    基礎，應能反映真實收入狀況。
  ㈢至聲請人個人日常生活必要費用部分，審酌聲請人負債之現
    況，基於社會經濟活動之互賴及誠信，該日常生活所需費用
    ，自應節制開支，不得有超越一般人最低生活標準之享受，
    否則反失衡平，本院依消債條例第64條之2第1項，參酌衛福
    部社會司所公告歷年最低生活費標準，109年度高雄市最低
    生活費標準13,099元之1.2倍為15,719元，則聲請人每月最
    低生活費除有特殊情形並有證據證明者外，自宜以此為度，
    始得認係必要支出，而聲請人自陳每月個人必要生活費為16
    ,300元，尚高於上開標準，且未釋明其必要性，本院以上開
    標準15,719元列計為聲請人每月必要生活費，較為可採。
  ㈣綜上所述，以聲請人現每月收入18,000元為其償債能力基準
    ，扣除其每月個人之必要生活費用15,719元後餘2,281元，
    而聲請人目前無擔保負債總額為4,438,721元，扣除名下保
    險解約金、保單價值準備金180,600元後，債務餘額為4,258
    ,121元，以上開餘額按月攤還結果，約百年餘始能清償完畢
    ，堪認聲請人確有不能清償債務或有不能清償之虞之情事。
    從而，聲請人主張已不能清償債務，聲請本院准予清算，依
    所舉事證及本院調查結果，即無不合。
四、末按「法院開始清算程序之裁定，應載明其年、月、日、時
    ，並即時發生效力。」、「法院裁定開始更生或清算程序後
    ，得命司法事務官進行更生或清算程序，必要時得選任律師
    、會計師或其他適當之自然人或法人一人為監督人或管理人
    。」，消費者債務清理條例第83條第1項、第16條第1項分別
    定有明文。本件聲請人其目前收入及財產狀況，不能履行債
    務，未償之債務亦屬不能清償，有如上述。從而，聲請人聲
    請清算，洵屬有據，應予准許，爰命司法事務官進行本件清
    算程序。
五、依消費者債務清理條例第11條第1項、第83條第1項、第16條
    第1項，裁定如主文。
中　　華　　民　　國　 109　　年　　2 　　月　　27　　日
              　　民事庭　法　官　李姝蒓
以上正本係照原本作成。
本裁定已於109年2月27日下午4時公告。
本裁定不得抗告。
中　　華　　民　　國　 109　　年　　2 　　月　　27　　日
  　                      書記官　郭南宏